【裁判字號】    89,訴,1145
【裁判日期】    890929
【裁判案由】    偽造文書等
【裁判全文】
臺灣臺北地方法院刑事判決                        八十九年度訴字第一一四五號
    公  訴  人  臺灣臺北地方法院檢察署檢察官
    被      告  丙○○
右列被告因偽造文書等案件，經檢察官提起公訴（八十九年度偵緝字第五八三號），
本院判決如左：
    主  文
丙○○偽造私文書，足以生損害於他人，處有期徒刑月。偽造之「乙○○」印章壹
枚、保證書上偽造之「乙○○」印文壹枚、署押壹枚、「乙○○」身分證影本壹紙，
均沒收。又意圖為自己不法之所有，而侵占對於業務上所持有之物者，處有期徒刑肆
月，應執行有期徒刑陸月，偽造之「乙○○」印章壹枚、保證書上偽造之「乙○○」
印文壹枚、署押壹枚、「乙○○」身分證影本壹紙，均沒收。
    事  實
一、丙○○於民國八十七年七月底，前往台北市○○區○○路九號二樓「新新人類企
    業股份有限公司」（下簡稱新新公司）應徵，經該公司職員甲○○錄用為收費員
    ，並要求依公司規定繳交保證書，丙○○竟於同年七月間某日，趁乙○○之女將
    其身分證影本遺忘於丙○○住處之際，影印乙○○之身分證影本，而持該身分證
    影本，並於不詳時地偽造乙○○之印章一枚，以盜蓋偽造之乙○○印章於保證書
    上並偽簽「乙○○」署押一枚而偽造私文書，於同年七月二十八日持以行使，交
    與新新公司為予以保證。嗣後因泓良公司承受新新公司，其亦續行擔任泓良公司
    職員，於八十八年八月初起至八月七日止（起訴書誤載為自任職日起至同年七月
    八日止），泓良公司交付其前新新公司應收貨款之帳單共三十二筆（總額為七十
    三萬五千七百零五元），其竟意圖為自己不法之所有，基於概括之犯意，連續向
    一加一商行等十二家收取貨款，總額為六十五萬三千一百三十三元（詳如附表）
    ，易持有為所有之意思，予以侵占後逃逸。
二、案經新新公司訴請臺灣臺北地方法院檢察署檢察官偵查起訴。
    理  由
一、右揭事實訊據被告丙○○對右揭犯罪事實業已坦承不諱，核與告訴代理人甲○○
    指述情節相符，並有保證書、乙○○之身分證影本、支票影本四張、帳款明細表
    等附卷可稽。本件事證明確，被告犯行洵堪認定。
二、核被告所為，係犯刑法二百十六條、第二百十條之行使偽造私文書罪及第三百三
    十六條第二項業務侵占罪。其偽造印章之階段行為及偽造私文書之低度行為，均
    為行使之高度行為所吸收，不另論罪。公訴人起訴事實雖未敘及被告偽造印章之
    犯行，然該部分事實與公訴人起訴之犯罪事實既具有實質上一罪之關係，應為起
    訴效力所及，自在本院所得審理之範圍。又被告偽造之保證書，係保證被告於在
    職期間，因違犯工作規則，或侵佔財物、貨款、失職、疏忽、或其他侵權行為及
    其他一切不法行為所造成之損失，保證人願負責償追繳之責任（詳見偵查卷第四
    十八頁），並非有關品行、能力服務等相類似之事項，亦非屬操行證書、工作證
    書、畢業證書、成績單、服務證、差假證或介紹工作之書函等證書，而屬一般之
    私文書（最高法院四十二年度台上字第一二八號、四十五年度台上字第五六九號
    、七十一年度台上字第二七六一號判決參照），公訴人於起訴法條上漏未論及被
    告行使偽造私文書之罪，惟於起訴事實業已論述，自在本院所得審理之範圍內，
    併此敘明。被告多次業務侵占犯行，均時間緊接，犯意概括，所犯構成要件相同
    ，為連續犯，依刑法第五十六條規定，以一罪論，並加重其刑。其所犯行使偽造
    私文書及連續業務侵占罪二罪間，犯意各別，行為互殊，亦應予以分論併罰。爰
    審酌被告犯罪之動機、目的、犯罪時所受之刺激、犯罪之手段、被告之品行、智
    識程度、與被害人平日之關係、犯罪所生之損害、犯罪後坦承犯行之態度等一切
    情狀，量處如主文所示之刑，並諭知易科罰金之折算標準，以資懲儆。扣案乙○
    ○身分證影本係被告所有供犯罪所用，應依刑法第三十八條第一項第二款之規定
    ，併予宣告沒收。至偽造「乙○○」印章一枚雖未扣案，惟不能證明業已滅失，
    偽造之「乙○○」印文一枚及署押一枚，均應依刑法第二百十九條之規定，併予
    宣告沒收。
三、公訴意旨雖認被告影印乙○○之身分證影本另涉有行使偽造公文書罪嫌，惟查，
    被告行使之該乙○○身分證影本，其內容並未加以偽造或變造，僅係就原身分證
    影本加以影印，自不構成偽造公文書之罪嫌（最高法院七十三年度台上字第二九
    二六號判決參照），此外復查無其他證據證明被告另犯偽造公文書罪嫌，此部分
    不能證明被告犯罪，原應為無罪之諭知，惟公訴意旨認此部分與前揭有罪部分有
    牽連犯之裁判上一罪之關係，爰不另為無罪之諭知，附此敘明。
據上論斷，應依刑事訴訟法第二百九十九條第一項前段、刑法第五十六條、第二百十
六條、第二百十條、第三百三十六條第二項、第五十五條、第五十一條第五款、第三
十八條第一項第二款、第二百十九條，罰金罰鍰提高準條例第一條前段，判決如主文
。
本案經檢察官劉成焜到庭執行職務
中      華      民      國    八十九    年      九      月    二十九    日
                                      臺灣臺北地方法院刑事第九庭
                                          法  官  沈  君  玲
右正本證明與原本無異。
如不服本判決，應於判決送達後十日內，向本院提出上訴狀。
                                          書記官  戴  伯  勳
中      華      民      國    八十九    年      十      月      六      日
附錄本案論罪科刑所依據之法條
刑法第二百十六條
行使第二百十條至第二百十五條之文書者，依偽造、變造文書或登載不實事項或使登
載不實事項之規定處斷。
刑法第二百十條
偽造、變造私文書，足以生損害於公眾或他人者，處五年以下有期徒刑。
刑法第三百三十六條第二項
二對於業務上所持有之物，犯前條第一項之罪者，處六月以上五年以下有期徒刑，得
  併科三千元以下罰金。
附表：
       廠  商        金   額      給付方式
  １ 一加一商行        81000元      現金
  ２ 一加一商行        87500元      現金
  ３ 捷貿商行          52500元      支票
  ４ 怡帆商行          13950元      支票
  ５ 天佑商行          31590元      現金
  ６ 台益商行          66770元      現金
  ７ 千豐商行          15500元      現金
  ８ 贊隆商行          78300元      現金
  ９ 億豐商行          83497元      現金
  １０ 吉德商行          23000元      現金
   芳安商行          78236元      現金
   佳新商行          41290元      支票
                總額：653133元


司法院資訊處製作；財團法人民間司法改革基金會備份。
